【裁判字號】    90,訴,2468
【裁判日期】    901128
【裁判案由】    違反槍砲彈藥刀械管制條例等
【裁判全文】
臺灣高雄地方法院刑事判決                          九十年度訴字第二四六八號
    公  訴  人  臺灣高雄地方法院檢察署檢察官
    被      告  甲○○
    被      告  戊○○
    右  二  人
    選任辯護人  孫志鴻
    被      告  乙○○
    被      告  丙○○
右列被告等因違反槍砲彈藥刀械管制條例等案件，經檢察官提起公訴（九十年度偵字
第九四四三號），本院判決如左：
    主  文
甲○○、戊○○、乙○○、丙○○共同未經許可持有其他可發射子彈，具有殺傷力之
土造霰彈槍，各處有期徒刑壹年壹月，併科罰金新臺幣陸萬元，罰金如易服勞役，以
參佰元（即新臺幣玖佰元）折算壹日；扣案之土造霰彈槍壹把（槍枝管制編號：00
00000000號）、土造獵槍壹把（槍枝管制編號：0000000000號）
、彈藥主要組成零件火藥貳瓶、底火、鉛粒各貳瓶、火藥填充盒柒瓶及通槍鐵條貳支
均沒收。又共同結夥二人以上竊取森林副產物，各處有期徒刑柒月，併科罰金參仟元
，罰金如易服勞役，以參佰元折算壹日。各應執行有期徒刑壹年陸月，併科罰金新臺
幣陸萬元，罰金如易服勞役，以參佰元（即新臺幣玖佰元）折算壹日；扣案之土造霰
彈槍壹把（槍枝管制編號：0000000000號）、土造獵槍壹把（槍枝管制編
號：0000000000號）、彈藥主要組成零件火藥貳瓶、底火、鉛粒各貳瓶、
火藥填充盒柒瓶及通槍鐵條貳支均沒收，均緩刑伍年。
    事  實
一、甲○○、乙○○、丙○○、戊○○四人於民國九十年五月十三日十九時許，議妥
    在高雄縣桃源鄉二集團處會合前往打獵，渠等乃共同未經許可，持有可發射子彈
    具有殺傷力之土造霰彈槍一把（槍枝管制編號：0000000000號）、土
    造獵槍一把（槍枝管制編號：0000000000號）、霰彈二顆、未具有殺
    傷力之制式霰彈槍一把（槍枝管制編號為0000000000號）、土造獵槍
    一把（槍枝管制編號為0000000000號）、彈藥之主要組成零件火藥二
    瓶、鉛粒及底火各二瓶、火藥填充盒七瓶、通槍鐵條二枝，由高雄縣桃源鄉二集
    團前往出雲橋（馬里山溪）附近打獵。嗣於未獵得動物回程途中，見荖濃溪事業
    區第六十林班地即高雄縣桃源鄉馬里山溪旁石壁上，有森林副產物萬年松，甲○○等四人乃另行起意，共同意圖為自己不法所有之犯意聯絡，由甲○○、乙○○
    、丙○○以燈光照射，再由戊○○摘取森林副產物萬年松二十九株，價值共新臺
    幣（下同）三千元得手。嗣於同年五月十四日六時十分許，在高雄縣藤枝出雲山
    林道處，為農委會屏東林管處六龜工作站人員會同員警查獲，並扣得具有殺傷力
    之土造霰彈槍一把（槍枝管制編號：0000000000號）、土造獵槍一把
    （槍枝管制編號：0000000000號）、霰彈二顆、未具有殺傷力之制式
    霰彈槍一把（槍枝管制編號為0000000000號）、土造獵槍一把（槍枝
    管制編號為0000000000號）、彈藥之主要組成零件火藥二瓶、鉛粒及
    底火各二瓶、火藥填充盒七瓶、通槍鐵條二枝及森林副產物萬年松二十七株等物
    。
二、案經高雄縣警察局六龜分局報請臺灣高雄地方法院檢察署檢察官偵查起訴。
    理  由
一、違反槍砲彈藥刀械管制條例部分：
    訊據被告甲○○、乙○○、丙○○、戊○○均坦承不諱，核與卷附之照片六幀所
    拍攝之畫面相符，並有扣案具殺傷力之土造霰彈槍一把（槍枝管制編號：000
    0000000號）、土造獵槍一把（槍枝管制編號：0000000000號
    ）、霰彈二顆、未具有殺傷力之制式霰彈槍一把（槍枝管制編號為000000
    0000號）、土造獵槍一把（槍枝管制編號為0000000000號）、彈
    藥之主要組成零件火藥二瓶、鉛粒及底火各二瓶、火藥填充盒七瓶、通槍鐵條二
    枝可資佐憑。而扣案之土造霰彈槍一把（槍枝管制編號：000000000號
    ），係以木質槍柄及金屬槍管組合而成，能裝填十二ＧＡＵＧＥ之霰彈；另土造
    獵槍一把（槍枝管制編號：0000000000號），係木質槍身及土造金屬
    槍管組合而成，以擊發底火（藥），引爆槍管內之火藥，此二把槍枝均屬機械性
    能良好，具有殺傷力之槍枝；另火藥二瓶，經採樣試燃後，產生火藥燃燒時之強
    烈火花，具有破壞性及殺傷力，為爆裂物之主要組成零件；而霰彈二顆，則係制
    式口徑十二ＧＡＵＧＥ之霰彈，均具殺傷力（惟其內之彈丸均已起出，並經以前
    述土造霰彈槍試射），此有內政部警政署刑事警察局九十年五月三十日刑鑑字第
    七三三九七號鑑驗通知書，及九十年六月十三日刑偵五字第八五六五八號爆炸（
    裂）物鑑驗處理通知書各一份在卷可資佐憑，足證渠等自白之情詞，與事證相符
    ，應堪採信。
二、違反森林法部分：
    訊據被告乙○○、丙○○、戊○○均坦承確有竊取森林副產物萬年松之犯行不諱
    ，另甲○○則矢口否認有此犯行，辯稱：伊並無竊取森林副產物萬年松云云。經
    查，被告乙○○等三人自白之語，核與屏東林區管理處六龜工作站人員丁○○於
    警訊時證述之情節相符，並有照片二幀附卷可參。而被告等竊得之物，係森林副
    產物萬年松，價值共三千元之事實，復有贓物認領保管收據、森林被害告訴書及
    森林主副產物被害價格查定書各一紙存卷可參，足證渠等所述，洵屬有據。被告
    甲○○固以上開情詞置辯，惟被告乙○○及丙○○已於警訊及偵查中供陳：於打
    獵完回程中，由伊二人及甲○○以大燈照明給被告戊○○採的等語，足證被告甲○○確有參與實施本案竊取森林副產物之犯行，其空言否認，顯係卸責之語，不
    足採信，故本案事證已臻明確，被告乙○○等四人上開犯行均堪予認定。
三、核被告甲○○、乙○○、丙○○及戊○○所為，均係犯槍砲彈藥刀械管制條例第
    十一條第四項、第十二條第四項、第十三條第四項、森林法第五十二條第一項第
    四款之未經許可持有其他可發射子彈，具有殺傷力之土造霰彈槍、土造獵槍、子
    彈及彈藥之主要組成零件罪，與結夥二人以上竊取森林副產物罪。被告等就上開
    犯行間，有犯意聯絡及行為分擔，皆為共同正犯。被告等一持有上開具殺傷力之
    土造霰彈槍、土造獵槍各一把、霰彈二顆及彈藥主要組成零件之火藥二瓶，屬一
    行為觸犯數罪名之想像競合犯，應依刑法第五十五條前段規定，從一重之違反槍
    砲彈藥刀械管制條例第十一條第四項之未經許可，持有其他可發射子彈之槍枝罪
    處斷。渠等所犯未經許可持有其他可發射子彈之槍枝罪與結夥二人以上竊取森林
    副產物罪間，犯意個別，行為互異，應予分論併罰。公訴人漏未斟酌上開火藥二
    瓶，係彈藥之主要組成零件，而未於起訴書證據並所犯法條欄內論述被告等人尚
    有共犯持有彈藥之主要組成零件罪，惟此部分已於起訴犯罪事實欄內敘及，足見
    公訴意旨業已提起公訴，本院自應併予審究。爰審酌被告等人於深山內持有上開
    槍彈，對社會所造成之危害非鉅；而竊得之森林副產物價值尚微；且均於犯罪後
    坦承大部分犯行，尚具悔意等一切情狀，各量處如主文所示之刑，及就渠等竊取
    森林副產物贓額計三千元，均併諭知三倍（新臺幣九千元即銀圓三千元）之罰金
    ，並均定其應執行刑及罰金易服勞役之折算標準，藉資懲儆。末查，被告甲○○
    、乙○○、及戊○○均未曾受有期徒刑以上刑之宣告；而被告丙○○雖曾於八十
    年十二月間，因違反麻醉藥品管理條例之罪，經法院判處有期徒刑六月，於八十
    一年十一月二十七日執行完畢，於五年內未曾受有期徒刑以上刑之宣告，此有臺
    灣高雄地方法院刑案資料查註紀錄表及被告全國刑案資料查註紀錄表各一份附卷
    足按，因一時失慮及貪慾，偶罹刑典，經此偵審及刑之教訓，信無再犯之虞，本
    院認前開對渠等刑之宣告，以暫不執行為適當，爰併予諭知緩刑五年，用啟自新
    。
四：扣案具殺傷力之土造霰彈槍一把（槍枝管制編號：0000000000號）、
    土造獵槍一把（槍枝管制編號：0000000000號）及火藥二瓶，係違禁
    物；而被告等人共同持有之土造獵槍，其擊發方式係利用已裝好之火藥盒倒入槍
    管前端，再倒入鉛粒數粒後，塞衛生紙於槍管內，以通槍鐵條插入槍管使填充物
    緊塞，然後使用底火放在擊錘處扣扳機擊發之事實，業據被告丙○○供承綦詳，
    足見上開扣案鉛粒二包、底火二瓶、火藥填充盒七瓶及通槍鐵條二枝等物，其整
    體效用，均係供被告等人共同持有上開具殺傷力之土造獵槍擊發之用，且係屬被
    告乙○○所有，亦經其供述在卷，爰分別依刑法第三十八條第一項第一款及第二
    款之規定，併予宣告沒收。至於扣案之霰彈二顆，其內彈丸均已取出，且經試射
    擊發完畢，已如前述，足證上開霰彈之主要效用業已滅失，自與違禁物之特性相
    左；另扣案之制式霰彈槍一把（槍枝管制編號為0000000000號）及土
    造獵槍一把（槍枝管制編號為0000000000號），或因未能擊發，或係
    槍機損壞，均不具有殺傷力，此觀諸前述內政部警政署刑事警察局鑑驗通知書之
    鑑定結果自明，故此扣案物即與違禁物槍枝之特性有別，且與被告等人所犯之前
    揭事實無涉，從而本院未就上開扣案物諭知沒收，附此敘明。
據上論斷，應依刑事訴訟法第二百九十九條第一項前段、槍砲彈藥刀械管制條例第十
一條第四項、第十二條第四項、第十三條第四項，森林法第五十二條第一項第四款，
刑法第十一條前段、第二十八條、第五十五條、第五十一條第五款、第七款、第四十
二條第二項、第七十四條第一款、第二款、第三十八條第一項第一款、第二款，罰金
罰鍰提高標準條例第二條、現行法規所定貨幣折算新臺幣條例第二條，判決如主文。
中      華      民      國      九十      年    十一    月    二十八    日
                                臺灣高雄地方法院刑事第二庭
                                      法  官    李代昌
右正本證明與原本無異。
如不服本判決，應於判決送達後十日內，向本院提出上訴狀。
                                      書記官    吳月華
中      華      民      國      九十      年    十一    月     三十     日
附錄本判決論罪科刑適用法條
槍砲彈藥刀械管制條例第十一條
未經許可，製造、販賣或運輸第四條第一項第一款所稱其他可發射金屬或
子彈具有殺傷力之各式槍砲者，處五年以上有期徒刑，併科新臺幣一千萬
元以下罰金。
未經許可，轉讓、出租或出借前項所列槍砲者，處三年以上十年以下有期
徒刑，併科新臺幣七百萬元以下罰金。
意圖供自己或他人犯罪之用，而犯前二項之罪者，處無期徒刑或七年以上
有期徒刑，併科新臺幣一千萬元以下罰金。
未經許可，持有、寄藏或意圖販賣而陳列第一項所列槍砲者，處一年以上
七年以下有期徒刑，併科新臺幣七百萬元以下罰金。
第一項至第三項之未遂犯罰之。
森林法第五十二條
 (加重竊取森林主、副產物罪)
竊取森林主、副產物而有左列情形之一者，處六月以上五年以下有期徒刑
，併科贓額二倍以上五倍以下罰金：
一  於保安林犯之者。
二  依機關之委託或其他契約，有保護森林義務之人犯之者。
三  於行使林產採取權時犯之者。
四  結夥二人以上或僱使他人犯之者。
五  以贓物為原料，製造木炭、松節油、其他物品或培植菇類者。
六  為搬運贓物，使用牲口、船舶、車輛，或有搬運造材之設備者。
七  掘採、毀壞、燒燬或隱蔽根株，以圖罪跡之湮滅者。
八  以贓物燃料，使用於礦物之採取，精製石灰、磚瓦或其他物品之製造
    者。
前項未遂犯罰之。
第一項第五款所製物品，以贓物論，沒收之。


司法院資訊處製作；財團法人民間司法改革基金會備份。
